【裁判字號】    98,交抗,73
【裁判日期】    980218
【裁判案由】    聲明異議
【裁判全文】
臺灣高等法院高雄分院刑事裁定          98年度交抗字第73號
抗  告  人    交通部公路總局高雄區監理所
代  表  人    劉育麟
受 處 分人    甲○○
上列抗告人因交通違規聲明異議案件，不服臺灣高雄地方法院中
華民國98年1 月5 日裁定（97年度交聲字第2702號），提起抗告
，本院裁定如下：
    主  文
抗告駁回。
    理  由
一、抗告意旨略以：按汽車駕駛執照為駕駛汽車之許可憑証，依
    道路交通安全規則第61條規定，民眾已具備較低級車類駕駛
    資格後，當其取得高一級車類駕駛資格時，基於1 人1 照之
    原則，應換發較高一級車類之駕駛執照，並准其駕駛較低級
    之車輛，而道路交通管理處罰條例第35條關於吊扣駕駛執照
    之規定，依新修正之同條例第68條，並無免除規定，自應依
    法執行，且違反同條例第22條第1 項第4 款之規定，與違反
    同條例第21條第1項 第1 款之規定，其處罰相去甚遠，自不
    能相提並論。又吊扣駕駛執照之目的，並非僅為處罰違反道
    路交通管理事件之行為人，尚有暫時禁止行為人於道路上駕
    駛，以免其短期內再犯之意，以避免駕駛人於短期內駕駛動
    力交通車輛行駛於道路，而危及一般用路人之安全，此一考
    量公眾用路安全之立法，與個人生存權、工作權之保障，兩
    相權衡所保障之利益，堪認上開吊扣駕照之規定，尚在立法
    機關之立法裁量權限範圍內，並無顯然侵害受處分人之生存
    權及工作權。本件受處分人甲○○領有大客車駕駛執照，既
    係酒後駕騎重機車違規而遭取締，則受處分人甲○○依道路
    交通管理處罰條例第35條第1 項第1 款規定吊扣其大型車之
    駕駛執照，於法自無不合，是原裁定顯有違誤，爰依法提起
    抗告，請求撤銷原裁定等語。
二、經查：受處分人甲○○於96年10月17日22時55分許，在飲酒
    後呼氣酒精濃度達每公升0.668 毫克情形下，駕騎車號ZDH-
    125 號輕型機車，行經鳳山市○○路94之3 號前時，為警攔
    檢查獲，並由原處分機關以駕駛人酒精濃度超過規定標準為
    由，裁處吊扣其大客車駕照12個月。因駕騎機車，只是為住
    家附近辦事方便使用或休閒使用，而大客車則是為職業謀生
    而駕駛，二者重要性自不可同日而語。本件受處分人甲○○
    酒後駕騎輕機車被查獲，政府機關此部分除已罰以6 萬元外
    ，若欲另吊扣其駕駛執照，也應吊扣其違規時所駕駛之機車
    駕駛執照，而非吊扣其謀生所用之大客車駕駛執照，原裁決
    機關另裁決吊扣其非違規時所駕駛之大客車駕駛執照，不符
    合比例原則，自有違誤。又按94年12月14日修正、95年3 月
    1 日施行前之道路交通管理處罰條例第68條固規定「汽車駕
    駛人，因違反本條例及道路交通安全規則之規定，受吊扣或
    吊銷駕駛執照處分時，吊扣或吊銷其持有各級車類之駕駛執
    照」，惟修正後業已刪除「吊扣」之規定，改為「汽車駕駛
    人，因違反本條例及道路交通安全規則之規定，受吊銷駕駛
    執照處分時，吊銷其持有各級車類之駕駛執照」，其修正理
    由乃係舊法將違法或違規駕駛人所持有各級車類之駕駛執照
    一併吊扣，失之過酷，影響人民工作及生活甚鉅，故依修正
    後之該條規定，受吊扣駕駛執照處分時，僅能吊扣違規當時
    所駕車類之駕駛執照，不再吊扣其持有之其他各級車類之駕
    駛執照。是原審裁定將關於吊扣受處分人甲○○大客車駕駛
    執照12個月部分撤銷，核無不合，本件抗告為無理由，應予
    駁回。
三、據上論結，應依刑事訴訟法第412 條，裁定如主文。
中    華    民    國    98    年    2     月    18    日
              刑事第六庭    審判長法  官  王憲義
                                  法  官  邱永貴
                                  法  官  張盛喜
以上正本證明與原本無異。
不得再抗告。
中    華    民    國    98    年    2     月    18    日
                                  書記官  黃一秋


司法院資訊處製作；財團法人民間司法改革基金會備份。
